【裁判字號】    98,台上,641
【裁判日期】    980212
【裁判案由】    違反毒品危害防制條例等罪
【裁判全文】
最高法院刑事判決              九十八年度台上字第六四一號
上  訴  人  甲○○
選任辯護人  袁烈輝律師
            王世宗律師
上列上訴人因違反毒品危害防制條例等罪案件，不服台灣高等法
院台中分院中華民國九十七年十月二十二日第二審判決（九十七
年度上訴字第一八三七號，起訴案號：台灣台中地方法院檢察署
九十六年度偵字第二五九二九、二六四八０號；追加起訴案號：
台灣台中地方法院檢察署九十六年度偵字第二二一二六號），提
起上訴，本院判決如下：
    主  文
原判決關於其附表一編號 5、11、12、13、16部分撤銷，發回台
灣高等法院台中分院。
其他上訴駁回。
    理  由
一、撤銷發回（即原判決附表一編號 5、11、12、13、16）部分
：
本件原判決認定上訴人甲○○有其附表一編號 5、11、12、13、
16所載之犯行，因而撤銷第一審關於其附表一編號16部分之科刑
判決，改判仍論處如該附表一編號16所載之罪刑；並維持第一審
關於論處上訴人如其附表一編號 5、11、12、13所載罪刑部分之
判決，而駁回上訴人在第二審關於該等部分之上訴；固非無見。
惟查：(一)、原判決理由二之(二)說明採證人詹惠貞於第一審證稱：
「（問：你在警詢時有提過民國九十六年八月二十九日向甲○○
購買一次安非他命，價格新台幣〈下同〉三千元，是否實在？）
是。」、「（問：九十六年九月八日在台中縣神岡鄉神岡國小也
有與甲○○購買一次安非他命，是否實在？）我確實有在神岡國
小交易過，但是否九月八日我不記得了。」等語，為認定上訴人
有原判決附表一編號11所示於九十六年八月二十九日下午某時在
台中縣豐原市○○○○道附近，出售三千元甲基安非他命與詹惠
貞、編號12所示於九十六年九月八日下午某時在台中縣神岡鄉神
岡國小附近出售三千元甲基安非他命與詹惠貞之證據，關於上訴
人該二次販賣甲基安非他命之地點或金額之認定，尚非有據，有
理由欠備之違誤。(二)、原判決附表一編號13認定上訴人於九十六
年九月十二日晚上七時許在台中縣豐原市○○○○道附近，出售
二千元甲基安非他命與詹惠貞之犯行，核與其理由欄說明採證人
詹惠貞於第一審證稱：「（問：九十六年九月十二日在台中市○
○○路與東興路口與甲○○購買二千元的安非他命，是否實在？
）我有在該地點交易過，時間我不記得。」等語為認定之證據，
關於該次販賣地點之認定，與該證人陳述之內容不符，證據上之
理由非無矛盾。(三)、證人江豪智於警詢時稱：「（問：警方請你
當場指認警方逮捕之甲○○是否為販賣海洛因給你之人？你總共
向綽號『阿平』購買海洛因幾次？最後一次是在何時、何地購買
？你每次購買重量為何？）是。五至六次。在九十六年九月十三
日十九時許在『阿平』家中購買，正確地址我不知道。每次約半
錢。」等語，並未陳明購買之金額（見二二一二六號偵查卷第三
三至三六頁）。原判決理由二之(五)說明採江豪智於警詢之證述，
為認定上訴人有原判決附表一編號5 所示，於九十六年九月十三
日晚上七時許，在台中縣神岡鄉○○路一０五巷四０之一號其租
屋處，以約一萬二千元之代價，出售重半錢海洛因與江豪智，並
認上訴人該次販毒所得為一萬二千元，而予以宣告沒收。就販賣
海洛因金額（所得）之認定，尚嫌無據，自屬理由欠備。又檢察
官追加起訴書附表一編號2 指上訴人於九十六年八、九月間，至
少販賣海洛因五次與江豪智，原判決僅認定販賣一次，對於其他
部分是否成罪？是否應為無罪或不另為無罪之諭知未予論述說明
，亦有未合。(四)、原判決附表一編號16認定上訴人於九十六年八
月二十六日晚上十時許，在台中市○○路附近國道一號高速公路
交流道下出售三千元甲基安非他命與張德欽，核與理由二之(六)說
明採證人張德欽於第一審證稱：「（問：你之前在偵查中稱九十
六年七月間在台中市○○路交流道下你有跟甲○○拿三千元的安
非他命，是否實在？）實在。」之陳述為證據，關於該次犯罪時
間之認定，與理由之說明亦有不相適合之矛盾。另檢察官追加起
訴書附表二編號1 指上訴人於九十六年七、八月間，販賣甲基安
非他命四次與張德欽，原判決僅認附表一編號16、17二次成立犯
罪，對於其他二次是否成罪，未予論述審判亦有可議。上訴人上
訴意旨指摘原判決關於此等部分不當，尚非全無理由，應認有撤
銷原審此等部分判決發回更審之原因。
二、上訴駁回（即原判決附表一編號 1、2、3、4、6、7、8、9、
10、14、15、17）部分：
按刑事訴訟法第三百七十七條規定：上訴於第三審法院，非以判
決違背法令為理由，不得為之；是提起第三審上訴，應以原判決
違背法令為理由，係屬法定要件。如果上訴理由書狀並未依據卷
內訴訟資料具體指摘原判決不適用何種法則或如何適用不當，或
所指摘原判決違法情事，顯與法律規定得為第三審上訴理由之違
法情形不相適合時，均應認其上訴為違背法律上之程式，予以駁
回。上訴人上訴意旨略稱：(一)、證人張德欽自警詢起均稱向上訴
人購買安非他命四、五次，檢察官起訴四次，原判決認定如其附
表一編號16、17所示二次，理由欄卻僅就九十六年八月三十日晚
上十時許（即原判決附表一編號17）該次說明其認定之依據，難
謂無判決理由不備及理由矛盾之違誤。(二)、證人詹惠貞於檢察官
偵查及警詢時均未提及九十六年三、四月間曾與上訴人交易毒品
之事，且其前後供述不一，已有可疑。況辯護人詰問詹惠貞有無
證人證明其在三、四月間向上訴人購買二次毒品？其回答「沒有
」。警詢時詹惠貞雖供稱：九十六年八月二十九日下午在台中縣
豐原市○○○○○路豐原交流道附近，以三千元代價向上訴人購
買毒品一次，但依上訴人所使用之0000000000、0000000000號行
動電話通聯紀錄所載基地台位置以觀，當日下午上訴人均停留在
台中市，未曾前往豐原地區。辯護人以此詰問詹惠貞，則改稱交
易時間、地點均不記得，其語焉不詳，自難採信。詹惠貞又稱九
十六年九月十二日十九時許，在台中市○○○路與東興路口附近
，向上訴人購買毒品一次，但依通聯紀錄顯示，上訴人自當日下
午十七時三十九分起，所在位置始終在台中市北區及西屯區，從
未前往前開地點，足見詹惠貞所言不實，不可採信。(三)、證人詹
惠貞、張舒琦、詹益林、張德欽等施用毒品者，在警詢、檢察官
偵查及第一審審理時之陳述前後不一，尚未達於通常一般人均不
致有所懷疑，而得確信為真實之程度。原審未調查有何其他補強
證據足以證明其等所為不利於上訴人之陳述與事實相符，遽採為
認定上訴人販賣海洛因及甲基安非他命之唯一證據，有調查未盡
及不適用法則之違法等語。
惟查：證據之取捨與其證明力之判斷，以及事實有無之認定，屬
事實審法院之職權，苟其取捨證據與判斷證據證明力並不違背經
驗法則及論理法則，即不容任意指為違背法令，而執為第三審適
法之上訴理由。原判決綜合全案卷證資料，本於事實審法院之推
理作用，認上訴人有其附表一編號1、2、3、4、6、7、8、9、10
、14、15、17所載販賣第一級毒品、第二級毒品之犯行，因而撤
銷第一審關於其附表一編號1至4、8至10、14、15、17 部分之科
刑判決，改判仍論處如其附表一各該編號所載之罪刑；並維持第
一審關於論處上訴人如其附表一編號6、7所載罪刑部分之判決，
駁回上訴人在第二審關於該二部分之上訴。已詳細說明其所憑證
據及認定之理由；且對於上訴人否認此等部分犯罪所辯各節如何
係飾卸之詞，均不足採，詳加說明指駁。所為之論斷，俱有卷存
之證據資料可資覆按；從形式上觀察，原判決並無違背法令情形
。原判決認定上訴人於九十六年八月三十日晚上十時許在台中市
○○路與綏遠路口販賣三千元甲基安非他命與張德欽（即原判決
附表一編號17部分），已於理由二之(六)敘明憑以認定之證據，就
上訴人該次犯行之認定，並無理由不備或矛盾之情形。上訴意旨
(一)任意指摘原判決關於該部分違法，核非具體指摘之合法上訴第
三審理由。原判決又說明採證人詹惠貞於第一審證稱：「（問：
你之前在偵訊時你說九十六年三、四月間有跟甲○○購買二次安
非他命，是否實在？）實在。」、「（問：九十六年三、四月間
向甲○○購買二次安非他命，是你個人購買還是有與別人一起買
？）我個人買的，沒有人與我合買。」、於偵查中證稱：「我從
九十六年三、四月份跟他（甲○○）買過二、三次，分別為五百
元及一千元，一次是他開黑色轎車送過來大里國光路靠大買家附
近，一次是剛好我跟阿清的朋友去台中市○○○路某處的地下室
那裏找他，那次買五百元。」之陳述，為認定上訴人各於九十六
年三月及四月間某日，有其附表一編號6、7所載二次販賣甲基安
非他命與詹惠貞犯行之證據，其論斷尚非無據，亦無採證違法情
形。上訴意旨(二)以上訴人電話通聯紀錄所顯示之基地台位置，質
疑詹惠貞之陳述不實，與上訴人此二次犯行無關，不得執為此部
分上訴第三審之適法理由。又原審係就證人詹惠貞、張舒琦、詹
益林、張德欽等人之證述、警方在上訴人車上及住處查扣海洛因
二十四包、甲基安非他命三十六包、夾鍊分裝袋一包、現金六萬
六千元、電子磅秤一台、分裝夾鍊袋一批、上訴人持用之000000
0000、0000000000號行動電話各一支及其通聯紀錄，並法務部調
查局九十六年十月五日調科壹字第09623070890 號及內政部警政
署刑事警察局九十六年九月二十九日刑鑑字第0960145444號鑑定
書各一份等證據為綜合判斷結果，認上訴人有此部分犯行，已於
判決理由欄內詳加論述說明其判斷之依據及心證理由，並非單採
詹惠貞、張舒琦、詹益林、張德欽等人之陳述為上訴人論罪之證
據，上訴意旨(三)徒憑己見，任意指摘原審調查未盡，採證違法，
亦非上訴第三審之適法理由。其他上訴意旨，或就原審採證認事
職權之適法行使，或對原判決已論斷明白之事項，任意指摘違背
法令，並就有無販賣行為，重複為單純事實之爭辯，均與法律規
定得為第三審上訴理由之違法情形不相適合。應認上訴人關於此
等部分之上訴違背法律上之程式，均予駁回。
據上論結，應依刑事訴訟法第三百九十五條前段、第三百九十七
條、第四百零一條，判決如主文。
中    華    民    國  九十八  年    二    月   十二   日
                      最高法院刑事第九庭
                          審判長法官  洪  文  章
                                法官  王  居  財
                                法官  郭  毓  洲
                                法官  黃  梅  月
                                法官  邱  同  印
      本件正本證明與原本無異
                                      書  記  官
中    華    民    國  九十八  年    二    月   十七   日
                                                      Ｅ


司法院資訊處製作；財團法人民間司法改革基金會備份。
